【裁判字號】    92,易,1662
【裁判日期】    921023
【裁判案由】    竊盜
【裁判全文】
臺灣高雄地方法院刑事判決                        九十二年度易字第一六六二號
    公  訴  人  臺灣高雄地方法院檢察署檢察官
    被      告  甲○○
右列被告因竊盜案件，經檢察官提起公訴（九十二年度偵字第三九三三號、第五九九
六號），本院判決如左：
    主  文
甲○○連續攜帶兇器竊盜，處有期徒刑壹年貳月。扣案如附表所示之物均沒收。
    事  實
一、甲○○基於意圖為自己不法所有之概括犯意，(一)於民國九十二年二月十二日上午
    八時許，在高雄縣鳳山市○○○路二二九巷四六號前，以不詳方式竊取丁○○所
    有車號ＹＯ－七○二六號ＢＭＷ廠牌之自用小客車一部，得手後據為己用，嗣於
    同二月十六日凌晨二時四十分許，在高雄市○○區○○路與天民路口，因甲○○
    駕駛上開贓車停於該處時，為警當場查獲。(二)復於九十二年三月十三日凌晨四時
    五十分許，在高雄市○○區○○路八九號前，持其所有對人之身體、生命安全顯
    有威脅客觀上足供兇器使用之鐵鎚、扳手及螺絲起子等工具一批（詳如附表所載
    ），破壞戊○○所有車號Ｋ二－六六八八號ＢＭＷ廠牌自用小客車之右後車窗玻
    璃進入車內（毀損部分未據告訴），以Ｔ字型扳手插入駕駛座之電源開關欲竊取
    該車，惟因該車裝置電源暗鎖，復因觸動該車之防盜警報器後發出聲響，致未能
    將該車啟動竊取得逞而未遂。甲○○遂承前竊盜之概括犯意，竊取車內戊○○所
    有之眼鏡一副、高速公路回數票六張、面額共計新台幣（下同）二百二十萬元之
    支票四張、望遠鏡一副、汽車音響外殼ＣＤ面板一個、大眾銀行存摺一本、手機
    充電器二座等物，裝入其預先準備之黑色手提袋內，及竊取車內置於排擋桿後置
    物箱之零錢共一百十五元放入自己褲子之口袋內，得手後，因之前車輛警報器響
    起，已被車主戊○○發現並下樓查看，甲○○自車內右前座車門出來後，見事跡
    敗露，不及將上開裝有竊得財物之黑色手提袋及如附表所示之工具一批取走，遂
    留置在車內後倉皇逃逸，嗣經戊○○親自趨前追捕並將甲○○制伏後，報警處理
    而查獲，並扣得甲○○所有如附表所示之工具一批。
二、案經戊○○訴請高雄市政府警察局左營分局及三民第二分局移送臺灣高雄地方法
    院檢察署檢察官偵查起訴。
    理  由
一、訊據被告甲○○對於右揭犯罪事實(二)之竊盜犯行坦承不諱，核與告訴人戊○○於
    偵查及本院審理中指訴其所有車輛及車內之財物遭竊之情節相符，且被告於行竊
    告訴人戊○○所有車號Ｋ二－六六八八號車輛並觸動警報器後，自車內跑出逃逸
    ，旋遭被告訴人戊○○追捕而制伏之過程，業據目擊證人乙○○於警訊及本院審
    理中證述明確。又上開車輛之右後車窗玻璃已遭破壞，而車內駕駛座之電源開關
    插有Ｔ字型扳手等情，並有該車之現場照片五張附卷可參，復有贓物認顉保管收
    據及如附表所示之工具一批扣案可資佐證，足認被告之自白核與事實相符，自可
    採為論科之依據。
二、訊據被告甲○○矢口否認有右揭犯罪事實(一)之竊取車號ＹＯ－七○二六號自用小
    客車之犯行，辯稱：因伊朋友丙○○開前揭車輛載伊，要伊幫忙修理車內之音響
    後，丙○○就回住處拿東西，伊在車上睡覺因警察臨檢被叫醒，才知道那部車是
    贓車，又丁○○之駕照是丙○○擺在車內，因警察臨檢要伊把所有證件拿出來，
    伊才順手把丁○○之駕照取出云云。經查：
（一）右揭車號ＹＯ－七○二六號ＢＭＷ廠牌之自用小客車一部係丁○○所有，於九
      十二年二月十二日上午八時許，在高雄縣鳳山市○○○路二二九巷四六號前失
      竊，又警方自被告皮包內取出失竊之丁○○汽車駕駛執照，係告訴人丁○○所
      有等事實，業據告訴人丁○○於警訊時指訴甚詳，並有高雄市政府警察局三民
      第二分局車輛尋獲電腦輸入單、贓物認領保管收據各一紙及告訴人失竊之車號
      ＹＯ－七○二六號車輛照片四張附卷可稽。
（二）被告雖以前揭情詞置辯云云，惟證人即現場查獲被告之陳宏基警員於檢察官偵
      訊時到庭證稱：當時伊看到被告坐在車上駕駛座，且車窗有貼隔熱紙，不清楚
      被告有無在睡覺，是在電腦查詢後發現是贓車，並用手電筒照車內，知道有人
      ，才把被告叫出來，查獲時車子是熄火狀態，被告當時只說等朋友，未說具體
      事項，且被告神色慌張；又告訴人丁○○失竊之駕照係自被告所有之皮包夾層
      內取出等語明確（見九十二年度偵字第三九三三號偵查卷第二六、二七頁），
      核與被告所供述係友人丙○○開車載伊並要伊幫忙修理車內音響，及告訴人丁○○之駕照係丙○○擺在車內伊順手拿出等情節，明顯不符。且被告初於警訊
      時係供稱：前開車輛是「小謝」（即丙○○）所竊取，伊只負責幫伊開偷來的
      車至指定的地點停放，每次代價五千元等情，嗣於檢察官偵訊時卻否認知情該
      車即為丙○○所竊取之贓車，並辯稱：當時「小謝」要伊幫忙修理車內之音響
      ，伊在車上等他回去拿東西云云，被告前後供述不一，是否真實，顯有可疑。
      再者，告訴人丁○○之駕照既係自被告所有之皮包夾層內取出，苟如被告所言
      ，其果真在車上等候丙○○拿東西，則丙○○根本沒有因被告在車上等候，而
      有將車主丁○○之駕照交予被告保管之必要，被告亦無將他人之駕照放入自己
      皮包內之理。復參以在車上所查扣之Ｔ字型扳手五支，衡情顯非修理音響所使
      用之工具，準此，足認被告上開所辯各節，顯有違常情，難以採信。是以被告
      既因駕駛上開贓車為警查獲，其又無法就該車來源為合理之供述，且經警當場
      在被告之皮包內復查獲失竊車主即告訴人丁○○之駕照，據此自足以推認該車
      即為被告所竊取無訛。
（三）綜上所述，本件事證明確，被告竊盜犯行洵堪認定。至公訴人及被告聲請傳訊
      之證人丙○○，因證人丙○○業因違反槍砲彈藥刀械管制條例案件，經臺灣高
      雄地方法院檢察署發布通緝中之事實，有高雄市政府警察局三民第二分局高市
      警三貳分三字第○九二○○一一九四八號刑事案件移送書在卷可參，顯已無法
      傳喚，另公訴人所聲請調查鑑定扣案之工具有無被告之指紋，因被告竊盜犯行
      業經本院認定如前，故此部分調查證據之聲請核無必要，附此敘明。
三、按刑法第三百二十一條第一項第三款之攜帶兇器竊盜罪，係以行為人攜帶兇器竊
    盜為其加重條件，此所謂兇器，其種類並無限制，凡客觀上足對人之生命、身體
    、安全構成威脅，具有危險性之兇器均屬之，且祇須行竊時攜帶此種具有危險性
    之兇器為已足，並不以攜帶之初有行兇之意圖為必要（最高法院七十九年台上字
    第五二五三號判例參照）。查扣案如附表所示之鐵鎚、扳手及螺絲起子等工具，
    均為質地堅硬或銳利之金屬工具，客觀上自足以傷害人之生命、身體而具危險性
    ，應屬兇器無訛。故核被告如犯罪事實(一)及犯罪事實(二)之攜帶上開兇器用以行竊
    之所為，分別係犯刑法第三百二十條第一項之普通竊盜罪、同法第三百二十一條
    第一項第三款、第二項之攜帶兇器竊盜既遂罪及未遂罪。被告先後二次竊盜既遂
    及一次未遂犯行，時間緊接，觸犯構成要件相同之罪名，顯係基於概括犯意反覆
    為之，為連續犯，應論以一攜帶兇器竊盜既遂罪並依法加重其刑。至公訴人雖於
    本院審理中當庭就被告犯罪事實(二)變更起訴法條為準強盜罪並請求量處有期徒刑
    八年云云，然按刑法第三百二十九條之準強盜罪，係以竊盜或搶奪，因防護贓物
    、脫免逮捕或湮滅罪證，而當場施以強暴脅迫，為構成要件，而所謂強暴，謂直
    接或間接對於人之身體施以暴力，壓制被害人之抗拒，或使被害人處於不能抗拒
    之狀態，如行為人僅有強力排除猛拖之被動行為，尚難認為有積極暴行而達於強
    暴脅迫之程度（最高法院四十三年台上字第六七０號及八十二年台上字第三八四
    二號判決意旨參照）。經查，被告自警訊以迄本院審理時始終否認有對告訴人戊○○施暴或脅迫之行為，而告訴人戊○○於警訊時係陳稱：「整個圍捕過程雙方
    （即被告與告訴人）均無對話，亦無揚言恐嚇我，我沒有受傷，歹徒（即被告）
    遭我壓制時嘴角有挫傷。」等語（見警卷第六頁），其於檢察官偵訊時固指稱：
    「．．看到甲○○從我車子出來，我向前，他也往前跑，我追上時，甲○○手中
    還拿著螺絲起子，且用手對我揮舞著螺絲起子．．」云云（見九十二年度偵字第
    五九九六號偵查卷第二八頁反面），嗣於本院審理中亦曾陳稱：「因為我要抓住
    他，他跑給我追，並拿螺絲起子揮舞抗拒我抓他，他作勢要拿螺絲起子要插我，
    但被我抓住他拿螺絲起子的手，並把他壓住．．」等情（見本院九十二年十月九
    日審判筆錄），惟其後已澄清表示：被告拿著螺絲起子沒有主動趨前要刺我，只
    是消極的揮舞，要我不要靠近被告，我壓制被告時，因被告手上握有螺絲起子，
    有要掙脫的情形，我不確定被告是否要拿螺絲起子刺我等語明確（見筆錄同前）
    ，由此足見被告當時為告訴人戊○○追捕逃跑時，顯未主動持螺絲起子要刺戊○○，應僅係被動的胡亂揮舞，告訴人戊○○前揭指稱被告有持螺絲起子作勢要刺
    伊之舉，前後指述不一，是否與事實相符，即有可疑，又被告遭戊○○壓制時，
    手持螺絲起子掙脫之抗拒行為，實屬一般人生理本能之反應，充其量，亦只是脫
    免逮捕之消極被動行為，與積極施以暴力攻擊以拒退被害人之行為有間，參以被
    告從未出言恐嚇脅迫戊○○，此據告訴人戊○○一致陳明在卷，揆諸前揭判決意
    旨，尚難論以刑法第三百二十九條之準強盜罪。是公訴人認被告係犯準強盜罪云
    云，尚有未洽，惟基本之竊盜事實既屬同一，本院爰依法變更起訴法條，附此敘
    明。爰審酌被告正值輕壯，竟不思自食其力以獲取所需，持客觀上足供兇器使用
    之工具行竊他人名貴車輛，不僅造成被害人之損失，更對社會治安危害非輕，實
    不宜輕縱，惟念及被告犯後已坦承部分犯行等一切情狀，量處如主文所示之刑，
    以示儆懲。至扣案如附表所示之工具，均係被告所有供犯罪所用之物，業據被告
    供明在卷，爰依刑法第三十八條第一項第二款之規定，併予以宣告沒收。另自車
    號ＹＯ－七○二六號車輛查扣之Ｔ字型扳手五支及鑰匙一支，被告否認為其所有
    ，且無證據證明係被告所有供竊取該車所用之物，爰不另為沒收之諭知，附此敘
    明。
據上論斷，應依刑事訴訟法第二百九十九條第一項前段、第三百條，刑法第五十六條
、第三百二十一條第一項第三款、第二項、第三十八條第一項第二款，判決如主文。
本案經檢察官詹美玲到庭執行職務。
中      華      民      國      九十二      年    十    月    二十三    日
                                  臺灣高雄地方法院刑事第九庭
                                      審判長法  官  陳樹村
                                            法  官  吳為平
                                            法  官  吳俊龍
右正本證明與原本無異。
如不服本判決，應於判決送達後十日內，向本院提出上訴狀。
                                            書記官  蔡淑貞
中      華      民      國      九十二      年    十    月    二十四    日
附錄本判決論罪科刑法條：
第三百二十一條
犯竊盜罪而有左列情形之一者，處六月以上、五年以下有期徒刑：
一  於夜間侵入住宅或有人居住之建築物、船艦或隱匿其內而犯之者。
二  毀越門扇、牆垣或其他安全設備而犯之者。
三  攜帶兇器而犯之者。
四  結夥三人以上而犯之者。
五  乘火災、水災或其他災害之際而犯之者。
六  在車站或埠頭而犯之者。
前項之未遂犯罰之。
附表：
編號一：鐵鎚壹支。
編號二：扳手肆支。
編號三：一字型螺絲起子貳支。
編號四：老虎鉗貳把。
編號五：剪刀壹支。
編號六：Ｔ字型扳手貳支。
編號七：鋸片壹支。
編號八：鑽頭參支。
編號九：六角扳手柒支。
編號十：手套壹隻。
編號十一：袋子貳個。
編號十二：活動扳手壹支。


司法院資訊處製作；財團法人民間司法改革基金會備份。
